臺灣高等法院臺南分院刑事裁定
110年度抗字第243號
抗  告  人  
即  受刑人  陳本儉



上列抗告人因聲請定其應執行刑案件，不服臺灣臺南地方法院中
華民國110年3月4日裁定(110年度聲字第355號)，提起抗告，本
院裁定如下：
    主  文
原裁定撤銷。
陳本儉犯附表所示各罪所處之刑，應執行有期徒刑拾玖年陸月。
    理  由
一、抗告意旨略以：抗告人所犯如附表所示各罪，均屬詐欺罪，
    其犯罪類型、行為態樣、手段、動機均屬相同或類似，前後
    行為時間密集，犯罪時間接近，責任非難重複程度顯然較高
    ，數罪之整體評價應予減輕，以符合比例原則、平等原則、
    罪刑相當原則、重複評價禁止原則，原判決定應執行刑為有
    期徒刑20年6月，顯屬過高，有違內部界限。被告雖咎由自
    取，然以抗告人所犯罪行情狀，竟獲判如同殺害人命之重刑
    ，實嫌過苛等語。
二、數罪併罰，分別宣告多數有期徒刑者，於各刑中之最長期以
    上，各刑合併之刑期以下，定其刑期，但不得逾30年，刑法
    第51條第5款定有明文。定應執行刑，採限制加重原則，授
    權法官綜合斟酌被告犯罪行為之不法與罪責程度、各罪彼此
    間之關聯性（例如數罪犯罪時間、空間、各行為所侵害法益
    之專屬性或同一性、數罪對法益侵害之加重效應等）、數罪
    所反應被告人格特性與傾向、對被告施以矯正之必要性等，
    妥適裁量最終具體應實現之刑罰，以符罪責相當之要求。因
    此，法院於酌定執行刑時，應綜合上開條件，為妥適之裁量
    ，俾符合實質平等原則，並於裁判內說明其裁量之理由，否
    則即有裁判不備理由之違誤（最高法院109年度台抗字第600
    號裁定意旨參照）。而量刑之輕重，固屬事實審法院得依職
    權自由裁量之事項，但並非概無法律上之限制，仍應符合比
    例原則及公平原則。數罪併罰有二裁判以上宣告多數有期徒
    刑者，依刑法第53條、第51條第5款之規定，於各刑中之最
    長期以上，各刑合併之刑期以下，定其刑期。但不得逾30年
    。係採「限制加重原則」，規範執行刑之法定範圍，作為其
    定刑之外部界限。乃因一律將宣告刑累計執行，刑責恐將偏
    重而過苛，不符現代刑事政策及刑罰之社會功能，而有必要
    透過定應執行刑程序，授權法官對被告本身及所犯各罪為總
    檢視，進行充分而不過度之評價，以妥適調整之。又刑法第
    57條之規定，係針對個別犯罪之科刑裁量，明定刑罰原則，
    以及尤應審酌之各款事項，以為科刑輕重之標準；至數罪併
    罰定應執行刑之裁量標準，法無明文，然其裁量仍應兼衡罪
    責相當及特別預防之刑罰目的，具體審酌整體犯罪過程之各
    罪關係（例如各行為彼此間之關聯性〈數罪間時間、空間、
    法益之異同性〉、所侵害法益之專屬性或同一性、數罪對法
    益侵害之加重效應等）及罪數所反應行為人人格及犯罪傾向
    等情狀綜合判斷，為妥適之裁量，仍有比例原則及公平原則
    之拘束，倘違背此內部界限而濫用其裁量權，仍非適法（最
    高法院108年台抗字第1638號裁定意旨參照）。
三、抗告人因附表所示案件，經先後判處如附表所示之刑，並均
    分別確定在案，有各該判決書及臺灣高等法院被告前案紀錄
    表可稽，臺灣臺南地方檢察署檢察官以原審法院為最後事實
    審法院，聲請定應執行刑，經原審法院審核結果，認聲請為
    正當，依刑事訴訟法第477條第1項，刑法第53條、第51條第
    5款，裁定合併應執行刑有期徒刑20年6月。固非無見，然本
    件檢察官就附表所示各罪，聲請定應執行刑，應由法院就附
    表所示各罪為事後整體之評價，重新進行充分而不過度之評
    價，並非機械性以前次定應執行刑為基礎，加計本次新增罪
    刑後再予以酌減方式定其應執行刑，經查：
㈠、抗告人所犯如附表所示各罪所宣告之刑，其中最長期者為編
    號4所示有期徒刑5年，以各罪刑期全部加總為外部界限。其
    中編號3至19所示罪刑，曾經原確定判決定應執行刑為有期
    徒刑12年確定，嗣再與附表編號1、2、20、21所示各罪，定
    應執行刑為有期徒刑19年2月確定，本案檢察官再就附表編
    號22所示罪刑，聲請與編號1至21部分合併定應執行之刑，
    則本件定刑除受外部界限限制外，亦受不利益變更禁止原則
    之內部界限限制。
㈡、受刑人所犯附表所示各罪，其犯罪型態均為參與不詳詐騙集
    團，假冒檢察官名義，騙稱被害人涉及使用人頭帳戶，需將
    名下資金交由監管科暫時保管而陷於錯誤，再由受刑人持偽
    造之「台北地方法院地檢署監管科」傳真，向被害人行使而
    取得詐騙款項，犯罪手法均相同，且犯罪時間為97年5月至9
    8年9月間，屬同一時期以相同手法參與詐騙集團之犯罪型態
    ，其中本次新增定應執行刑罪刑（即附表編號22），其犯罪
    時間更在編號3至21所示案件之前，顯見附表編號22案件並
    非前案遭查獲後另犯之案件，應屬發現在後，且分由不同司
    法機關偵查、審判，以致於與其他同時期所犯案件分別確定
    ，此乃偵查機關各有不同管轄區域，且偵查作為各不相同之
    結果，並非受刑人有何特別惡性，而應於定刑上為對受刑人
    不利之考量。　
㈢、附表編號3至19所示罪刑，曾經原確定判決定應執行刑為12年
    確定，而附表編號3至19所示各罪中，以編號4之宣告刑有期
    徒刑5年為最長期，原確定判決定應執行有期徒刑12年，各
    罪平均於最長期以上酌加約5月不等之刑期，相較於各罪宣
    告刑均達有期徒刑1年至2年間（除編號3為未遂犯外），前
    開應執行刑乃考量受刑人所犯各罪差異性小、時間密集等因
    素，而為整體評價之定刑。嗣編號3至19所示各罪，再與編
    號1、2、20、21所示罪刑定應執行刑，其定應執行刑上限為
    編號3至19所定應執行刑有期徒刑12年，加計1、2、20、21
    所示宣告刑後為有期徒刑23年10月，臺灣桃園地方法院以10
    1年聲字第4229號裁定應執行有期徒刑19年2月，以附表編號
    1、2、20、21所示各罪，均為相同時期之相同手法犯罪以觀
    ，相較於編號3至19原確定判決以整體評價方式之定應執行
    刑方式，臺灣桃園地方法院以101年聲字第4229號裁定所定
    之應執行刑，已屬非輕，原裁定就附表編號所示罪刑，與
    編號1至21所示各罪定應執行刑，又於前開應執行刑有期徒
    刑19年2月基礎上，累加1年4月而定應執行刑為20年6月，以
    比例上而言，同屬非輕。
㈣、本件新增之附表編號22所示之罪，其宣告刑為有期徒刑3年，
    固然非輕，然衡其犯罪時間在附表編號2、3所示各罪之間，
    並非有查獲後再犯之情況，且附表編號22所示之罪，其犯罪
    情節與其餘各罪具有高度同質性，同屬集團式犯罪，各次犯
    行之獨立性甚低，於刑罰之宣告上，固因被害人不同而應各
    自成罪，分論併罰，然於嗣後之定應執行刑程序，仍應兼衡
    罪責相當及特別預防之刑罰目的，審酌整體犯罪過程中各行
    為彼此間之關聯性，及所論處罪數反應行為人之人格及犯罪
    傾向等情狀綜合判斷，為妥適之裁量。又詐騙集團犯罪，多
    以被害人報警處理或提出告訴為偵查發動之開端，然因被害
    人散在各地，基於法定管轄權之因素，嗣後偵查及審理法院
    可能不同，未必得以合併審判，因而可能發生同時期犯罪分
    由不同法院審理並確定之情況，此為司法管轄權制度運作使
    然，不應於定應執行刑程序時轉嫁為受刑人須承擔之不利益
    因素，換言之，不同被害人案件是否由相同法院合併判決，
    容非受刑人所得強求，然就後續定應執行刑程序而言，刑事
    訴訟法既然規定「由該案犯罪事實最後判決之法院裁定」，
    即應由受理定刑聲請之法院，在不受起訴管轄限制之情況下
    ，以受刑人整體犯罪歷程、犯罪特性及刑罰特別預防與個別
    預防之目的綜合考量，合併為單一之應執行刑宣告，不再因
    不同被害人由不同法院各別判決確定等因素，對受刑人為重
    複、過度之評價，是以，本件原裁定就本件定應執行刑之理
    由，僅說明「審酌各罪之犯罪時間、犯罪之同質性以及定應
    執行刑之限制加重原則，兼顧刑罰衡平之要求及矯正受刑人
    之目的」等語，未細究附表所示各罪，雖經不同法院審理判
    決確定，然均屬同時期相同手法之犯罪，並非受刑人有何經
    查獲後，仍一再違犯法律之特別惡性，其裁量權之行使，即
    難謂妥適，抗告人指摘原裁定不當，非無理由，應由本院將
    原裁定予以撤銷。
四、裁判確定前犯數罪者，併合處罰之；數罪併罰，有二裁判以
    上者，依第51條規定，定其應執行之刑。又依刑法第53條應
    依刑法第51條第5 款之規定定其應執行刑者，由該案犯罪事
    實最後判決之法院檢察官聲請該法院裁定之，刑法第50條第
    1 項前段、第53條，刑事訴訟法第477 條第1 項分別定有明
    文。檢察官以原審法院為最後事實審法院聲請定其應執行之
    刑，核屬正當，而原審法院既已就本案各罪之執行刑為實體
    審酌，本院自為裁定並無損受刑人之審級利益（至於附表編
    號22日所示之罪，係由本院以受刑人逾越上訴期間提起上訴
    ，其上訴不合法為由駁回，第一審判決確定日期應為107年1
    1月19日，有本院107年度上訴字第1289號判決書可參，聲請
    書附表誤載為109年1月2日，應予更正）。爰考量上開三部
    分所述各項因素，並斟酌附表所示各罪之犯罪性質、手段、
    所生損害，及犯罪時間連續且密集，兼衡刑罰矯正被告惡性
    及社會防衛功能等因素，定其應執行之刑如主文所示。
五、應適用之法律：刑事訴訟法第413條、第477條第1項，刑法
    第50條第2項、第53條、第51條第5款。　　　　　　
中　　華　　民　　國　　110 　年　　4 　　月　　28　　日
                  刑事第一庭    審判長法  官  楊清安
                                      法　官  陳珍如
                                      法  官  蕭于哲
以上正本證明與原本無異。
如不服本裁定，應於收受本裁定後五日內向本院提出抗告狀。
                                      書記官　徐振玉
中　　華　　民　　國　　110 　年　　4 　　月　　28　　日